臺灣臺中地方法院刑事判決　　　　　　100年度交易字第370號
公　訴　人　臺灣臺中地方法院檢察署檢察官
被　　　告　賴坤明
選任辯護人　邱天一律師
上列被告因過失傷害案件，經檢察官提起公訴（100 年度偵字第
8434號），本院判決如下：
    主  文
賴坤明因過失傷害人，處有期徒刑貳月，如易科罰金，以新臺幣
壹仟元折算壹日。
    事  實
一、賴坤明於民國99年11月12日19時許，駕駛車牌號碼CI-6750
    號自用小客車，沿臺中市○區○○路由建成路往興大路方向
    行駛，嗣於同日19時20分許，行至臺中路與仁和路交岔路口
    ，欲左轉仁和路時，本應注意汽車行駛至交岔路口，轉彎車
    應讓直行車先行，而依當時天候雨、夜間有照明，柏油路面
    雖濕潤，惟無缺陷、無障礙物、視距良好，有正常行車管制
    號誌，且依其智識、能力，亦無不能注意之情事，竟疏未注
    意禮讓直行車先行，即貿然自臺中路左轉仁和路，適有林欣
    怡騎乘車牌號碼ZUI-337 號輕型機車，後座搭載李旻珊，對
    向沿臺中路慢車道直行而來，亦疏未注意車前狀況及超速行
    駛，貿然通過上開交岔路口，因閃煞不及，致機車車頭與左
    側車身與賴坤明所駕自小客車右前保險桿發生撞擊，林欣怡
    人車倒地，並受有頭部外傷、腦震盪、左手及雙側下肢多處
    挫擦傷等傷害，而乘坐於機車後座之李旻珊則因前揭撞擊彈
    至賴坤明所駕自小客車之引擎蓋後再落地，因而受有急性硬
    腦膜下血腫、顱底骨骨折、頭顱骨骨折、腦腫脹合併中線偏
    移、延遲性顱內出血、頭皮下血腫、左前臂及左小腿擦傷等
    傷害，林欣怡騎乘之前揭機車，並遭賴坤明所駕自小客車向
    前推行3.2 公尺。嗣賴坤明於肇事後，在犯罪未經有偵查權
    之機關或公務員發覺以前，在現場等候並向到現場處理之警
    員陳木森表明其為肇事者，自首而願接受裁判。
二、案經林欣怡、李旻珊及李旻珊之父李瑞麟、母蘇紫薇訴請臺
    灣臺中地方法院檢察署檢察官偵查起訴。
    理    由
一、證據能力部分：
  (一)按被告以外之人於審判外之陳述，雖不符刑事訴訟法第159
    條之1 至之4 等4 條之規定，而經當事人於審判程序同意作
    為證據，法院審酌該言詞陳述或書面陳述作成時之情況，認
    為適當者，亦得為證據；當事人、代理人或辯護人於法院調
    查證據時，知有刑事訴訟法第159 條第1 項不得為證據之情
    形，而未於言詞辯論終結前聲明異議者，視為有前項之同意
    ，同法第159 條之5 定有明文。經查，本件有關以下所引用
    被告以外之人於審判外之言詞或書面陳述，而不符合刑事訴
    訟法第159 條之1 至第159 條之4之 規定者，經被告及其辯
    護人於本院準備程序時同意有證據能力，並經本院於審理時
    當庭直接提示而為合法之調查，公訴人、被告及辯護人於法
    院調查證據時，知有刑事訴訟法第159 條第1 項不得為證據
    之情形，亦未於言詞辯論終結前聲明異議，本院審酌此部分
    證據作成或取得時之狀況，並無非法或不當取證之情事，且
    亦無顯不可信之情況，故認為適當而均得以之作為證據，依
    刑事訴訟法第159 條之5 之規定，均具有證據能力。
  (二)卷附車損及車禍現場照片23張、監視器翻拍照片3 張，係傳
    達照相當時現場情況，而透過照片傳達情形與現場實況在內
    容上之一致性，透過機械之正確性加以保障，照片並不存在
    人對現實情形之知覺、記憶所經常發生的表現錯誤，故其性
    質係非供述證據，並無傳聞法則之適用，且亦無證據證明上
    開照片有經偽造、變造或不法之情形，自應有證據能力。
  (三)臺中市車輛行車事故鑑定委員會100 年8 月17日中市車鑑字
    第1000004773號函暨所附之中市車鑑0000000 案鑑定意見書
    ，係屬刑事訴訟法第206 條之鑑定報告，且係本院依同法第
    208 條規定囑託具公信力之專業鑑定機關所為，亦具證據能
    力。
二、實體部分：
  (一)訊據被告賴坤明坦認於上開時、地，駕駛上開車輛左轉仁和
    路時，因疏未禮讓對向由告訴人林欣怡所駕行駛在臺中路慢
    車道上之直行機車先行，即貿然自臺中路左轉，致與林欣怡
    所駕機車發生碰撞之事實，並據林欣怡於偵查、本院審理中
    證述明確，且有台中市政府警察局第三分局道路交通事故現
    場圖、道路交通事故調查報告表(一)(二)、交通事故訪談紀錄表
    、車損及車禍現場照片23張、監視器翻拍照片3 張附卷可稽
    （詳100 他1441偵卷第19-31 頁）；又告訴人林欣怡因本件
    車禍事故，受有頭部外傷、腦震盪、左手及雙側下肢多處挫
    擦傷等傷害，告訴人李旻珊因本件車禍受有急性硬腦膜下血
    腫、顱底骨骨折、頭顱骨骨折、腦腫脹合併中線偏移、延遲
    性顱內出血、頭皮下血腫、左前臂及左小腿擦傷等傷害之情
    ，亦分別有大里仁愛醫院診斷證明書2 件在卷可按（詳前揭
    偵卷第41、47頁），是被告之自白與事實相符。
  (二)按汽車行駛至交岔路口時，轉彎車應讓直行車先行；且汽車
    行駛時，駕駛人應注意車前狀況，並隨時採取必要之安全措
    施，道路交通安全規則第102 條第1 項第7 款及第94條第3
    項分別定有明文。被告考領有普通小型車駕駛執照，是依其
    智識及經驗，對於上開規定自應知之甚詳。且查，肇事當時
    天候、路況及視距均良好，有上開道路交通事故調查報告表
    (一)、(二)及現場照片可證，足認被告於上揭時、地欲自臺中路
    快車道左轉駛入仁和路時，並無不能注意之情事；再依被告
    於偵詢時供稱：在路口有打左轉燈，沒有停下來，只有減慢
    ，看到對方時，他們距離路口還蠻遠，伊就左轉，伊覺得可
    以轉過去等語（詳前揭偵卷第34、35頁），顯見被告於左轉
    之際確有看見行駛於臺中路慢車道之告訴人機車正自對向直
    行而來，惟其仍疏未依上開道路交通安全規則駕駛汽車，逕
    自臺中路左轉仁和路，而與告訴人林欣怡所駕駛之機車發生
    本件事故，被告具有未注意轉彎車應讓直行車先行之過失，
    已甚明確。復本件經送鑑定後，鑑定結果亦認被告有於交岔
    路口左轉彎時未讓對向直行車先行之肇事原因（鑑定結果亦
    認定告訴人駕駛輕型機車，超速行駛致遇狀況煞車不及為肇
    事次因），有臺中市車輛行車事故鑑定委員會100 年8 月17
    日中市車鑑字第1000004773號函暨所附之鑑定意見書在卷可
    按（詳本院卷第43-45 頁），而告訴人林欣怡、李旻珊因本
    件車禍受有傷害，已如前述，則被告之過失行為與告訴人所
    受之傷害結果間，顯然具有相當因果關係。被告雖稱：告訴
    人一直將相關責任歸咎於伊，要伊承擔全部責任係不合理等
    語，惟告訴人林欣怡騎乘機車，疏未注意車前狀況及超速行
    駛，雖與有過失，然此不影響被告過失責任之成立。綜上所
    述，本件事證已臻明確，被告因過失致告訴人林欣怡、李旻
    珊受傷之犯行，洵堪認定，應予依法論科。
  (三)核被告所為，係犯刑法第284 條第1 項前段之過失傷害罪。
    被告以一過失行為致告訴人林欣怡、李旻珊分別受有前揭傷
    害，係屬同種之想像競合犯，應依刑法第55條規定，從一情
    節較重之過失傷害罪處斷。被告於肇事後停留於案發現場，
    並於有偵查犯罪權限之公務員尚未發覺其犯罪前，主動向到
    場處理之員警承認係肇事者，進而接受裁判等情，有臺中市
    ○○○○○道路交通事故肇事人自首情形紀錄表在卷可參（
    詳100 他1441卷第15頁），是被告所為應認合於自首要件，
    爰依刑法第62條前段規定減輕其刑。爰審酌被告疏未遵守道
    路交通規則，因而肇事，肇事責任非全在被告，告訴人林欣
    怡、李旻珊之受傷狀況，及被告肇事後迄今未與告訴人達成
    和解，然告訴人就民事賠償部分業已另行提起附帶民事訴訟
    （本院100 年度交附民字第193 、194 號），暨被告犯後坦
    承犯行，犯罪後態度尚佳等一切情狀，量處如主文所示之刑
    ，並諭知易科罰金之折算標準，以示警惕。
據上論斷，應依刑事訴訟法第299 條第1 項前段，刑法第284 條
第1 項前段、第55條、第62條前段、第41條第1 項前段，刑法施
行法第1 條之1 第1 項、第2 項前段，判決如主文。
本案經檢察官柯學航到庭執行職務。
中    華    民    國   100    年    10    月    12    日
                    刑事第十五庭  法  官  李  蓓
以上正本證明與原本無異。
如不服本判決應於收受送達後10日內向本院提出上訴書狀，並應
敘述具體理由；其未敘述上訴理由者，應於上訴期間屆滿後20日
內向本院補提理由書（均須按他造當事人之人數附繕本）「切勿
逕送上級法院」。
                                  書記官  何惠文
中    華    民    國   100    年    10    月    12    日
附錄論罪科刑法條
刑法第284條
因過失傷害人者，處6 月以下有期徒刑、拘役或5 百元以下罰金
，致重傷者，處1 年以下有期徒刑、拘役或5 百元以下罰金。
從事業務之人，因業務上之過失傷害人者，處1 年以下有期徒刑
、拘役或1 千元以下罰金，致重傷者，處3 年以下有期徒刑、拘
役或2 千元以下罰金。